臺灣高雄地方法院刑事判決　　　　　　99年度審訴字第4126號
公　訴　人　臺灣高雄地方法院檢察署檢察官
被　　　告　梁蕙菁即梁淑雯）.
上列被告因偽造文書等案件，經檢察官提起公訴（99年度偵字第
2087號），被告於準備程序中就被訴事實為有罪之陳述，經本院
告知簡式審判程序之旨，並聽取被告與公訴人之意見後，本院裁
定進行簡式審判程序，判決如下：
    主  文
梁蕙菁共同犯行使偽造私文書罪，處有期徒刑壹年。緩刑參年，
並應於緩刑期內向指定之公益團體、地方自治團體或社區提供肆
拾小時之義務勞務，緩刑期間付保護管束。行政院衛生署新竹醫
院98年6 月2 日署竹醫人職證字000000000 號在職證明書上偽造
之「行政院衛生署新竹醫院圖印」及「院長張景年」之印文各壹
枚，均沒收。
    事  實
一、梁蕙菁（原名梁淑雯）因急需用錢，竟與真實姓名年籍均不
    詳、自稱「陳先生」之成年男子，共同基於行使偽造私文書
    、行使偽造特種文書及意圖為自己不法所有之詐欺取財犯意
    聯絡，先由梁蕙菁於民國98年5 月22日，依「陳先生」指示
    更名為與行政院衛生署新竹醫院（下稱新竹醫院）員工「梁
    蕙菁」同名，並由「陳先生」於不詳時、地，以不詳方式，
    偽造新竹醫院在職證明書之特種文書1 紙及各類所得扣繳暨
    免扣繳憑單、新竹醫院職員薪資單等私文書各1 紙，再交由
    梁蕙菁於98年6 月17日，以梁蕙菁之名，填載不實職業及年
    度個人收支之個人資料表，並檢附戶口名簿、國民身分證及
    上開偽造之在職證明書、扣繳憑單、薪資單等文書，向高雄
    縣旗山鎮農會（下稱旗山農會）申請公教消費貸款新臺幣（
    下同）60萬元而行使之，足生損害於新竹醫院人事管理正確
    性、旗山農會徵信正確性及新竹醫院員工「梁蕙菁」本人，
    致旗山農會承辦人沈泓孝於對保時誤以申請人梁蕙菁為新竹
    醫院員工「梁蕙菁」，而由旗山農會於98年7 月1 日據以核
    撥貸款60萬元入梁蕙菁所有旗山農會帳戶（帳號：00000-0-
     0號），旋由梁蕙菁於同日稍後提領現金60萬元，並依約交
    付「陳先生」30萬元之不法所有。嗣因梁蕙菁僅繳納2 期分
    期款項即未再繳款，旗山農會遂向法院申請強制執行扣押第
    三人新竹醫院員工「梁蕙菁」之薪資，經新竹醫院以「查本
    院無梁蕙菁（身分證Ｚ000000000）此人」為由聲明異議，始
    知受騙。
二、案經旗山農會代表人陳吉雄訴請臺灣高雄地方法院檢察署檢
    察官偵查起訴。
    理  由
一、按被告梁蕙菁所為係犯死刑、無期徒刑、最輕本刑為3 年以
    上有期徒刑以外之罪，其於準備程序中就被訴事實為有罪之
    陳述，經受命法官告知簡式審判程序之旨，並聽取公訴人、
    被告之意見後，本院合議庭認為適宜由受命法官獨任進行簡
    式審判程序，依刑事訴訟法第273 條之1 第1 規定，裁定由
    受命法官獨任進行審判程序，合先敘明。
二、上揭事實，業據被告於本院審理時供承不諱，核與證人沈泓
    孝於偵查中之證述大致相符，並有個人姓名/ 原姓名更改資
    料查詢結果、借款申請書、個人資料表、戶口名簿、國民身
    分證、借據、旗山鎮農會授信約定書、新竹醫院在職證明、
    各類所得扣繳暨免扣繳憑單、新竹醫院職員薪資單、新竹醫
    院聲明異議狀、新竹醫院99年4 月12日新醫人字第09900021
    49號函、高雄縣旗山鎮農會99年10月29日旗鎮農信字第0990
    001255號函覆之貸款撥款記錄及歷史交易明細各1 份在卷可
    稽，是被告之任意性自白核與事實相符，洵堪採為論罪科刑
    之依據。本案事證明確，被告上開犯行，堪以認定，應依法
    論科。
三、論罪科刑：
  (一)按公私立機關或公司行號所出具之員工在職證明書，係證明
    各該機關、行號人員在職或受領薪資之情形，其性質屬於刑
    法第212 條所規定之關於服務、能力或其他相類證書之特種
    文書範疇；偽造印章而成立刑法第217條第1項之罪，如與偽
    造證明書有方法結果之關係，應依修正前刑法第55條從一重
    處斷（最高法院86年度台上字第4801號判決、司法院34年院
    字第3020號解釋意旨參照）。故核被告所為，係犯刑法第21
    6 條、第210 條行使偽造私文書罪、同法第216 條、第212
    條行使偽造特種文書罪、同法第339 條第1 項詐欺取財罪。
    被告與真實姓名、年籍均不詳自稱「陳先生」之成年男子間
    ，就上開犯行，有犯意聯絡及行為分擔，應論以共同正犯。
    其偽造「行政院衛生署新竹醫院圖印」、「院長張景年」印
    文之犯行，為偽造在職證明書之階段行為，均不另論罪。其
    偽造私文書、特種文書之低度行為，分別為行使之高度行為
    所吸收，亦均不另論罪。被告以一個申請貸款而行使偽造在
    職證明書、各類所得扣繳暨免扣繳憑單、薪資單之行為，同
    時觸犯上開行使偽造私文書、行使偽造特種文書及詐欺取財
    等3 罪名，侵害數法益，為想像競合犯，應依刑法第55條之
    規定，從一重行使偽造私文書罪處斷。
  (二)爰審酌被告年值青壯，身心健全，不思循正當工作以謀資費
    ，竟因需款孔急，即以造假資料向農會申貸之方式詐取貸款
    ，所為實無足取，惟於本院審理時已知坦承，態度尚可，且
    被告前無犯罪紀錄，此有臺灣高等法院被告前案紀錄表1 份
    附卷可參，素行尚佳，又其詐得款項分得30萬元，暨其犯罪
    動機、目的、手段、所生損害等一切情狀，量處如主文所示
    之刑。
  (三)查被告未曾因犯罪受有期徒刑以上刑之宣告，業如前述，茲
    念其僅因一時失慮，以致誤罹刑章，且被告已與被害人旗山
    農會達成和解，約定每月償還5 千元之本金及利息，直至清
    償完畢止，雖因分期之時間過長，旗山農會不願表示撤回之
    意見，以避免被告事後未如期償還又無法追訴，惟旗山農會
    對於被告確有償還欠款之意，且確實有達成和解之情，並不
    否認，此有本院電話紀錄2 紙在卷可參，諒被告經此偵審程
    序及刑之宣告，理當知所警惕，而無再犯之虞，本院因認前
    開所宣告之刑以暫不執行為適當，爰併予諭知緩刑3 年。另
    考量被告所為確為法所不許，為促使其日後得以知曉尊重法
    治之觀念，本院認除前開緩刑宣告外，尚有賦予被告一定負
    擔之必要，遂併諭知被告應向指定之公益團體、地方自治團
    體或社區提供40小時之義務勞務，方能符合本件緩刑目的。
    另為促使被告於緩刑期間內隨時警惕、約束自身行為，避免
    再次誤罹刑章，並協助建立正確法律觀念及提供必要之協助
    及督促，且依其所犯情節認有加以追蹤觀護之必要，當依刑
    法第93條第1 項第2 款規定宣告在緩刑期間付保護管束，俾
    能由觀護人予以適當督促，並發揮附條件緩刑制度之立意及
    避免短期自由刑執行所肇致之弊端，以觀後效。
四、沒收部分：
    末查，被告提出向旗山農會行使之行政院衛生署新竹醫院98
    年6 月2 日署竹醫人職證字000000000 號在職證明書上偽造
    之「行政院衛生署新竹醫院圖印」及「院長張景年」之印文
    各1 枚，不問是否屬於被告或共犯所有，均應依刑法第219
    條宣告沒收；至上開新竹醫院在職證明書及各類所得扣繳暨
    免扣繳憑單、新竹醫院職員薪資單，業經被告持交旗山農會
    而行使之，已非屬被告所有，爰不另為沒收之諭知，附此敘
    明。
據上論斷，應依刑事訴訟法第273 條之1 第1 項、第284 條之1
、第299 條第1 項前段，刑法第28條、第210 條、第212 條、第
216 條、第339 條第1 項、第55條、第219 條、第74條第1 項第
1 款、第2 項第5 款、第93條第1 項第2 款，刑法施行法第1 條
之1， 判決如主文。
本案經檢察官李英霆到庭執行職務。
中    華    民    國   100    年    1     月    12    日
                刑事第十庭  法  官   楊珮瑛
以上正本證明與原本無異。
如不服本判決應於收受送達後10日內向本院提出上訴書狀，並應
敘述具體理由；如未敘述上訴理由者，應於上訴期間屆滿後20日
內向本院補提理由書（均須按他造當事人之人數附繕本）「切勿
逕送上級法院」。
中    華    民    國   100    年    1     月    12    日
                            書記官   陳莉庭
附錄本判決論罪科刑法條全文
中華民國刑法第210 條
偽造、變造私文書，足以生損害於公眾或他人者，處5年以下有
期徒刑。
中華民國刑法第212 條
偽造、變造護照、旅券、免許證、特許證及關於品行、能力服務
或其他相類之證書、介紹書，足以生損害於公眾或他人者，處1
年以下有期徒刑、拘役或3百元以下罰金。
中華民國刑法第216 條
行使第210條至第215條之文書者，依偽造、變造文書或登載不實
事項或使登載不實事項之規定處斷。
中華民國刑法第339條第1項
意圖為自己或第三人不法之所有，以詐術使人將本人或第三人之
物交付者，處5年以下有期徒刑、拘役或科或併科1千元以下罰金
。